臺灣高雄地方法院刑事判決　　　　　　　　　九十一年度易字第三０四八號
　　公　訴　人　臺灣高雄地方法院檢察署檢察官
　　被　　　告　乙○○
右列被告因侵占案件，經檢察官聲請簡易判決處刑（九十一年度偵字第一七七六三號
），因本院認不宜依檢察官之聲請，逕以簡易判決處刑，依刑事訴訟法第四百五十二
條之規定，改依通常訴訟程序審理，本院判決如左：
    主  文
乙○○無罪。
    理  由
一、公訴意旨略以：被告乙○○於民國（下同）九十年十二月（檢察官聲請簡易判決
    處刑書誤繕為九十年二月）下旬某日下午六時許，在高雄市三民區○○○路四十
    六號旁子母垃圾車內，見有泛亞Ｔ三八Ａ型序號00000000000000
    0號行動電話一只（該行動電話係甲○○所有，放置在手提袋內，而該只手提袋
    於九十年十二月二十日下午六時許，在高雄市三民區○○○路與鼎瑞街口，為某
    不詳姓名者所竊取後棄置在該地），竟意圖為自己不法之所有，將該脫離本人持
    有之行動電話一只據為己有，並交予不知情之妹謝安如使用。嗣經甲○○報案而
    為警循線查獲。因認被告乙○○涉犯刑法第三百三十七條之侵占遺失物罪嫌等語
    。
二、公訴人認被告乙○○涉犯右開犯罪，係以右揭事實，業據被告乙○○於警訊及檢
    察官偵查時自白不諱，核與目擊被告拾得前開行動電話即證人麥金環所述之情節
    相符，又該行動電話係被害人甲○○所有，放置在手提袋內，而手提袋於九十年
    十二月二十日下午六時許，在高雄市三民區○○○路與鼎瑞街口，為不詳姓名者
    所竊取乙節，經被害人甲○○於警訊時陳述在案，復有贓物領據附卷可證，參以
    被害人於行動電話失失竊後，仍向警方報請失竊協尋，可知上開物品，被害人尚
    有意取回持有，自非物主拋棄之物，應屬失竊致離本人所持有之物無訛。又該只
    行動電話據被害人表示價值約新臺幣四千元，既係有價值之物，縱遭人棄置荒野
    ，因仍可尋得物主，依日常生活經驗，必可認知係某人之遺失物，被告明知該等
    遺失物，皆屬離本人所持有之物，竟未法報請警察機關協尋物主，反予以拾取供
    其妹使用，渠意圖為自己不法之所有，侵占遺失物犯嫌甚明等情，以為論據。訊
    據被告固不否認曾於於九十年十二月下旬某日下午六時許，在高雄市三民區○○
    ○路四十六號旁子母垃圾車內拾得右開泛亞Ｔ三八Ａ型，序號為0000000
    00000000號行動電話一只之事實，惟辯稱：當時是去倒垃圾，因為看到
    上開手機被棄置於子母垃圾車內，以為係他人丟棄不要之物，方加以撿拾等語，
    資為抗辯。
三、按犯罪事實應依證據認定之，無證據不得推定其犯罪事實；又不能證明被告犯罪
    ，應諭知無罪之判決。刑事訴訟法第一百五十四條及第三百零一條第一項分別定
    有明文。次按，刑事訴訟法上所謂認定犯罪事實之證據，係指足以認定被告確有
    犯罪行為之積極證據而言，該項證據自須適合於被告犯罪事實之認定，始得採為
    斷罪資料；又犯罪事實之認定，應憑真實之證據，倘證據是否真實尚欠明顯，自
    難以擬制推測之方法，為其判斷之基礎。最高法院二十九年上字第三一０五號及
    同院五十三年台上字第六五六號分別著有判例可資參照。再按，刑法第三百三十
    七條侵占遺失罪之成立，需行為人有意圖為自己或第三人不法所有之犯意，始足
    當之，此觀刑法第三百三十七條之規定自明，故若行為人誤認特定物品為他人所
    棄置，方起意加以撿拾，因在主觀上欠缺意圖為自己及第三人不法所有之犯意，
    自難以侵占遺失物罪相繩之。
四、經查，證人即當時陪同被告共同前往傾倒垃圾之麥金環於警訊時，曾證稱：當時
    與被告一同拿垃圾去倒時，見該手機掉在子母垃圾車內，旁邊還有一只黑色手提
    袋，被告說該手機還很好丟掉可惜，可以留著自己使用等語（見麥金環九十一年
    七月十三日警訊筆錄）；復於本案在經檢察官偵查時，再度到庭證稱：當時我與
    被告一起去倒垃圾，我看到手機在子母垃圾車內，我叫他（指被告）不要撿，他
    （指被告）表示擦一擦還可以用，人家不要丟了太可惜等語（見臺灣高雄地方法
    院檢察署九十一年度偵字第一七七六三號偵查卷第八頁背面），核與被告所辯本
    件系爭行動電話係於子母垃圾車內所拾得之情節相符，足見被告應確係在高雄市
    三民區○○○路四十六號旁之子母垃圾車內，拾得本案系爭行動電話；查子母垃
    圾車係供大眾放置無用廢棄物之處，故依社會常情，放置於子母垃圾車內之物，
    在無特殊情事下，當可認係他人已丟棄之無主物品。被告既係在前往傾倒垃圾之
    際，瞥見本件系爭行動電話位於子母垃圾車內，方加以撿拾，其主觀上應係認定
    右揭行動電話為他人已拋棄所有權之廢棄無主物，而無意圖為自己或第三人不法
    所有侵占遺失物之犯意，依前開論述及最高法院判例意旨，在無其他積極證據之
    情形下，自難僅以本件系爭行動電話尚屬有價值之物，即擬制推論被告係基於不
    法所有之犯意加以撿拾，而犯刑法第三百三十七條之侵占遺失物罪，被告上開辯
    詞即為真實而可採信。此外，復查無其他積極證據足資證明被告有何公訴人所指
    之侵占遺失物罪犯行，依法自應為被告無罪之諭知。
據上論斷，應依刑事訴訟法第四百五十二條、第三百零一條第一項，判決如主文。
本案經檢察官李廷輝到庭執行職務。
中      華      民      國      九十一      年      十    月    三十    日
                                  臺灣高雄地方法院刑事第六庭
                                      法  官  李怡諄
右正本證明與原本無異。
如不服本判決，應於判決送達後十日內，向本院提出上訴狀。
                                      書記官  陳孟瑩
中    華    民    國    九十一    年       十      月      三十        日
